【裁判字號】    94,易,1307
【裁判日期】    950828
【裁判案由】    動產擔保交易法
【裁判全文】
臺灣板橋地方法院刑事判決?@      ??94年度易字第1307號
聲  請  人  臺灣板橋地方法院檢察署檢察官
被      告  乙○○
上列被告因違反動產擔保交易法案件，經檢察官聲請以簡易判決
處刑（94年度偵字第10149 號），本院改依通常程序審理，被告
對被訴事實為認罪之陳述，本院合議庭裁定由受命法官行簡式審
判程序，判決如下：
    主  文
乙○○動產擔保交易之債務人，意圖不法之利益，將標的物遷移
，致生損害於債權人，處拘役貳拾日，如易科罰金，以佰元折
算壹日，緩刑貳年。
    事  實
一、乙○○於民國89年11月20日，以動產擔保交易附條件買賣之
    方式，向瑞吉發車業有限公司（以下簡稱瑞吉發公司）購買
    ITZ ─498 號機車一台，為動產擔保交易之債務人。約定總
    價金新台幣（下同）44160 元，分12期給付，每月一期，每
    期應於當月20日付款3640元，上述買賣標的物存放地點為台
    北縣新店市○○路83巷8 號4 樓附近可得占有支配之處所，
    在價金未付清之前，標的物所有權仍屬於出賣人即瑞吉發公
    司所有，買受人僅得依約占有使用，不得任意遷移或為其他
    處分。詎乙○○在取得上述動產擔保交易標的物後，僅於89
    年12月20日付款1 期，拒不付款，復意圖為自己不法之利益
    ，而於90年1 月20後某日將該標的物遷移他處，致出賣人瑞
    吉發公司追索無著受有損害。嗣經瑞吉發公司提出告訴由檢
    察官聲請本院以簡易判決處刑後，本院發佈通緝，而於95年
    6 月28日為警緝獲乙○○到案。
二、案經瑞吉發公司訴由臺灣板橋地方法院檢察署檢察官偵查終
    結聲請本院以簡易判決處刑，本院改依簡式審判程序審理。
    理  由
一、訊據被告乙○○對上開犯罪事實已於本院審判時為認罪之陳
    述，核與告訴人瑞吉發公司職員甲○○於接受檢察事物官詢
    問時指訴情形相符綦詳，並有被告與告訴人所簽訂附條件買
    賣契約書及告訴人寄發催繳車款之存證函影本各1 紙附卷可
    稽，本件事證明確，被告犯行堪以認定。
二、按行為後法律有變更者，適用行為時之法律。但行為後之法
    律有利於行為人者，適用最有利於行為人之法律，刑法第2
    條第1 項定有明文，該規定係規範行為後法律變更所生新舊
    法律比較適用之準據法，是刑法第2 條本身雖經修正，但該
    條文既屬適用法律之準據法，本身尚無比較新舊法之問題，
    應逕適用裁判時之修正後刑法第2 條規定以決定適用之刑罰
    法律。又比較時應就罪刑有關之共犯、未遂犯、想像競合犯
    、牽連犯、連續犯、結合犯，以及累犯加重、自首減輕暨其
    他法定加減（如身分加減）與加減例等一切規定，綜其全部
    罪刑之結果而為比較（最高法院95年第8 次刑事庭會議決議
    參照）。查被告行為後，刑法業於94年2 月2 日修正公布，
    自95年7 月1 日起施行，茲就修正前後刑法比較情形分述如
    下：
（一）刑法第33條第5 款有關罰金之最低數額部分，刑法分則編
      各罪所定罰金之貨幣單位原為銀元，修正前刑法第33條第
      5 款規定：「罰金：（銀元）1 元以上」，而銀元與新臺
      幣間之折算，依現行法規所定貨幣單位折算新臺幣條例規
      定，以銀元1 元折算新臺幣3 元；修正後刑法第33條第5
      款則規定：「罰金：新臺幣1,000 元以上，以百元計算之
      」；經比較修正前、後之規定，修正後刑法第33條第5 款
      所定罰金之最低數額，較之修正前提高，自以修正前刑法
      第33條第5 款規定有利於被告。
（二）修正前刑法第41條第1 項前段係規定：「犯最重本刑為5
      年以下有期徒刑以下之刑之罪，而受6 個月以下有期徒刑
      或拘役之宣告，因身體、教育、職業、家庭之關係或其他
      正當事由，執行顯有困難者，得以1 元以上3 元以下折算
      1 日，易科罰金。」又修正前罰金罰鍰提高標準條例第2
      條（現已刪除）係規定就其原定數額提高為100 倍折算1
      日，則本件被告行為時之易科罰金折算標準，應以銀元30
      0 元折算1 日，經折算為新臺幣後，應以新臺幣900 元折
      算為1 日；惟修正後則規定：「犯最重本刑為5 年以下有
      期徒刑以下之刑之罪，而受6 個月以下有期徒刑或拘役之
      宣告者，得以新臺幣1000元、2000元或3000元折算1 日，
      易科罰金。」是修正後之規定並非有利於被告。
（三）綜合上述各條文修正前、後之比較，可知修正後之罰金最
      低數額、易科罰金之折算標準，對被告並非有利，揆諸前
      揭最高法院決議所揭示之罪刑綜合比較原則，依刑法第2
      條第1 項前段規定，應整體適用行為時之法律規定。
三、核被告所為，係犯動產擔保交易法第38條之意圖不法利益而
    將動產擔保標的物遷移罪。爰審酌被告犯罪動機、目的、手
    法、對告訴人所生損害程度及犯罪後坦認犯行之態度暨被告
    已與告訴人達成和解、告訴人不再訴究（見瑞吉發公司所具
    書狀）等一切情狀，量處如主文所示之刑，並依修正前刑法
    第41條第1 項前段諭知如易科罰金之折算標準。又被告前未
    曾受有期徒刑以上刑之宣告，有臺灣高等法院被告全國前案
    紀錄表可憑，其因一時失慮，偶罹刑典，事後已坦承犯行，
    經此刑之宣告後，應知警惕而無再犯之虞，本院因認暫不執
    行其刑為當，依現行刑法第74條第1 項第1 款宣告緩刑2 年
    ，用啟自新。
四、末按，除被告所犯為死刑、無期徒刑、最輕本刑為3 年以上
    有期徒刑之罪或高等法院管轄第一審案件者外，於準備程序
    進行中，被告先就被訴事實為有罪之陳述時，審判長得告知
    ，被告簡式審判程序之旨，並聽取當事人、代理人、辯護人
    及輔佐人之意見後，裁定進行簡式審判程序，刑事訴訟法第
    27 3條之1 第1 項定有明文。查本案被告所涉犯罪及其法定
    本刑合於上開行簡式審判程序要件，被告於本院95年8 月14
    日期日，復就被訴事實為有罪之陳述，經告知被告簡式審判
    程序之旨，被告及公訴人對於本件改依簡式審判程序審理亦
    均表示同意，是本院依前揭規定，裁定本件進行簡式審判程
    序，附此說明。
據上論斷、依刑事訴訟法第452 條、第451 條之1 第4 項但書第
4 款，第273 條之1 第1 項，動產擔保交易法第38條，刑法第2
條第1 項前段、第11條前段、修正前刑法第41條第1 項前段、刑
法第74條第1 項第1 款，罰金罰鍰提高標準條例第1 條前段，修
正後同條例第2 條，判決如主文。
本案經檢察官郭學廉到庭執行職務。
中    華    民    國    95    年    8     月    28    日
                  刑事第一庭    法  官   陳恆寬
上列正本證明與原本無異。
如不服本判決，應於判決送達後十日內向本院提出上訴狀（應附
繕本），上訴於臺灣高等法院。
                                書記官   張惠芳
中    華    民    國    95    年    8     月    30    日
附錄本案所犯法條全文
動產擔保交易法第38條
動產擔保交易之債務人，意圖不法之利益，將標的物遷移、出賣
、出質、移轉、抵押或為其他處分，致生損害於債權人者，處三
年以下有期徒刑、拘役或科或併科六千元以下之罰金。


司法院資訊處製作；財團法人民間司法改革基金會備份。
